【裁判字號】    89,上易,1516
【裁判日期】    891018
【裁判案由】    竊盜
【裁判全文】
臺灣高等法院臺南分院刑事判決           八十九年度上易字第一五一六號 Ｃ
      上  訴  人  臺灣嘉義地方法院檢察署檢察官
      被      告  丙  ○  ○
右上訴人因被告竊盜案件，不服臺灣嘉義地方法院八十九年度易字第四九五號中華民
國八十九年七月十二日第一審判決（聲請簡易判決案號：臺灣嘉義地方法院檢察署八
十九年度偵字第二五四五號），提起上訴，本院判決如左：
      主      文
上訴駁回。
      理      由
一、公訴意旨略以：被告丙○○受僱於甲○○經營之「憶德汽車修護廠」學習汽車修
    護工作，於民國（下同）八十九年四月五日十四時許，被害人乙○○將其所有車
    牌號碼ＵＱ─一二五八號自小客車送至前開修護廠維修，被告竟意圖為自己不法
    之所有，於同日二十二時許，竊取上開自小客車得手，嗣被告駕駛上開汽車撞擊
    電線桿發生車禍，始被查知上情，因認被告涉有刑法第三百二十條第一項之竊盜
    罪等語。
二、按犯罪事實應依證據認定之，無證據不得推定其犯罪事實，刑事訴訟法第一百五
    十四條定有明文。又「事實之認定應憑證據，如未能發現相當證據或證據不足以
    證明，自不能以推測或擬制之方法，以為裁判基礎」、「認定犯罪事實所憑之證
    據，雖不以直接證據為限，間接證據亦包括在內，然無論直接或間接證據，其為
    訴訟上之證明，須於通常一般之人均不致於有所懷疑，而得確信其為真實之程度
    者，始得據之為有罪之認定，倘其證明尚未達到此一程度，而有合理性懷疑之存
    在時，即無從為有罪之認定」，最高法院四十年台上字第八六號、七十六年台上
    字第四九八六號分別著有判例；另刑法竊盜罪之成立，除須有竊取他人財物之行
    為外，尚以行為人有為自己或第三人不法所有意圖之主觀違法要件，始足當之，
    如其目的僅在供自己使用收益，並無不法所有之意圖，即與竊盜罪之構成要件不
    符，最高法院七十五年度台上字第八號、七十一年度台上字第七０三一號判決可
    資參照。
三、本件公訴人認被告丙○○涉有刑法第三百二十條第一項之竊盜罪，無非係以被告
    及被害人乙○○、證人甲○○於警訊、偵查中之供述為依據，並有保管單在卷為
    憑；訊據被告堅決否認有竊盜犯行，辯稱：被害人將ＵＱ─一二五八號自小客車
    送至修護廠維修，其係因圖一時方便而將被害人所有之自小客車開走，係要開車
    回家，並擬於使用後要將車子歸還，並未有不法所有之意圖，此可由被告係先騎
    乘機車至修護廠，而後再駕駛上開自小客車回家，又於發生車禍後立即通知修護
    廠負責人甲○○，可見如被告真有竊盜意圖，當不至於如此作為引人懷疑等語。
四、經查：
（一）本件被告丙○○固於警訊筆錄中供述於八十九年四月五日二十二時許，在其任
      職之嘉義市北社尾一七０巷五七號「憶德修護廠」內竊取被害人乙○○送修之
      車號ＵＱ─一二五八號自小客車，然其於警訊時同時供陳：「我竊取ＵＱ─一
      二五八號自小客是要回家拿東西」、「我因方便將機車放置工廠旁，開ＵＱ─
      一二五八號自小客回家拿東西」（見警訊卷第二頁）等語，又於偵查中亦供稱
      ：「我不是要偷車，我是因為下班天氣冷，要開車回去當代步工具，隔天上班
      再開回來」、「我是想開回家，隔天上班再開回工廠，我很後悔」（見偵查卷
      第七頁正、背面）等語；是被告固於警訊筆錄中使用「竊取」之詞，然斟酌被
      告警訊及偵查筆錄所述之真意，其竊取該自小客車目的係開車回家拿東西，作
      為代步工具，似非有為其自己或他人所有之不法意圖，是被告之行為是否構成
      竊盜，既有疑義，仍應審酌其他事證。
（二）又被告雖於偵查中另陳稱：因家中電視故障，欲開車返家載電視機回公司等語
      然查其於警訊中亦曾供稱：為圖方便，而將機車置放於工廠內，欲開該車回家
      拿東西等語，參見上述，則被告貪圖一時之便，以該車代步，將車開回家並拿
      東西（電視機），尚非全無可能，其供述前後並非矛盾不一甚明。
（三）而依據證人即「憶德修護廠」員工陳友田證稱：被告丙○○於八十九年四月五
      日晚上八時許，與其友人一同至「憶德修護廠」，被告之友人騎乘被告之機車
      外出，被告在前開修護廠內等其友人，而後證人於晚上十點多下班離去在家休
      息，直至修護廠老闆甲○○叫其到修護廠看丙○○有無將車開走，當晚十二點
      多到修護廠時車已不在，但有看見丙○○之機車，丙○○平日騎機車上下班等
      語（見原審八十九年六月二十八日審理筆錄）；證人上揭證述，核與被告所陳
      述騎機車至修護廠後，再駕駛ＵＱ─一二五八號自小客車回家之情相符，則被
      告所辯為圖方便而將客人送修之汽車開回家之情，應堪為信，否則被告於八十
      九年四月五日晚上至修護廠當時，既有證人陳友田之目睹，而陳友田下班離去
      當時僅被告單獨一人留於修護廠，被告於駕駛該自小客車離去後，又將其平日
      騎乘上下班之機車停放於修護廠，則被告果如係偷取該自小客車，豈不明白告
      知他人自小客車為其所偷，顯然不符常情；況徵之被告駕駛自小客車在嘉義縣
      中埔鄉○○村路段發生車禍後，即由被告父親通知修護廠老闆甲○○，甲○○
      趕到車禍現場，並未看見警察在現場處理等語，業據證人甲○○證述在卷，被
      告如真偷取上開自小客車，焉有通知修護廠老闆而自曝其犯行之理；另審酌被
      告所辯稱因晚上圖一時方便，將平日騎乘供上下班之機車停放於修護廠而駕駛
      該自小客車回家之情，並非不合常理；此外，被告於發生車禍後，亦迅速賠償
      被害人損失，業據被害人陳明在卷，且有收據一紙可證；是依上所述，本件被
      告並無不法所有之意圖至為明確。
    綜上所述，上揭事證既有合理之懷疑，公訴人所指述不足以證明被告犯罪，此外
    復查無其他證據證明被告確有公訴人所指竊盜之行為，揆諸首揭說明，應認被告
    犯罪尚屬不能證明。
五、原審以不能證明被告犯罪，因予諭知無罪，認事用法，均無不合。檢察官上訴意
    旨仍執前詞指摘原判決不當，為無理由，應予駁回。
據上論結，應依刑事訴訟法第三百六十八條，判決如主文。
本案經檢察官吳忠賢到庭執行職務。
中    華    民    國      八十九      年      十      月      十八      日
                                  臺灣高等法院臺南分院刑事第四庭
                                      審判長法官  陳    義    仲
                                            法官  宋    明    蒼
                                            法官  徐    財    福
右正本證明與原本無異。
不得上訴。
                                      法院書記官  王    全    龍
中    華    民    國      八十九      年      十      月     十九       日


司法院資訊處製作；財團法人民間司法改革基金會備份。
